臺灣高等法院交通事件裁定　　　　　　 96年度交抗字第364號
抗 告 人即
聲明異議人
即受處分人　甲○○
上列抗告人因違反道路交通管理處罰條例案件，不服臺灣臺北地
方法院中華民國96年4月20日裁定（96年度交聲更字第9號），提
起抗告，本院裁定如下：
    主  文
抗告駁回。
    理  由
一、原裁定略以：
 (一) 按道路交通管理處罰條例所用名詞「車輛」，係指在道路上
    以原動機行駛之汽車（包含機器腳踏車）或以人力、獸力行
    駛之車輛，而道路交通安全規則所用名詞「汽車」，係指在
    道路上不依軌道或電力架線而以原動機行駛之車輛（包含機
    器腳踏車），道路交通管理處罰條例第三條第八款、道路交
    通安全規則第二條第一項第一款均定有明文。次按汽車駕駛
    人停車時，在禁止臨時停車處所停車者，處新臺幣（下同）
    六百元以上一千二百元以下罰鍰；人行道，指為專供行人通
    行之騎樓、走廊及劃設供行人行走之地面道路、與人行天橋
    及人行地下道，道路交通管理處罰條例第五十六條第一項第
    一款、第三條第三款分別定有明文。另按人行道，不得臨時
    停車，道路交通安全規則第一百十一條第一項第一款亦定有
    明文。末按騎乘機器腳踏車違反道路交通管理處罰條例第五
    十六條第一項第一款事件，期限內繳納罰鍰或到案聽候裁決
    者，處六百元罰鍰，復為違反道路交通管理事件統一裁罰基
    準及處理細則第二條第二項所明定。
 (二) 本件聲明異議人即受處分人甲○○於民國九十五年十月十九
    日下午三時四十四分將其所有車牌號碼為ＣＶＦ—○○九號
    重型機車停放在臺北市○○路一○二號前之人行道上，經舉
    發單位人員拍攝採證照片一張，即以受處分人違反道路交通
    管理處罰條例第五十六條第一項第九款停車位置不依規定逕
    行舉發開立北市警交大字第ＡＣ0000000號舉發通知
    單，並指定應於九十五年十一月二十九日前繳納罰鍰或前往
    原處分機關即臺北市交通事件裁決所聽候裁決，受處分人乃
    於九十五年十一月十日具狀向原處分機關提出陳述，原處分
    機關認受處分人確有上開交通違規行為，乃依據道路交通管
    理處罰條例第五十六條第一項第九款規定裁處最低額六百元
    之罰鍰。
 (三) 依據受處分人所提聲明異議狀所載，其就於上開時間將上開
    車輛停放在上開人行道上等情均不否認，惟否認有何交通違
    規行為，並辯稱：上開地點並無禁止停車標誌公告，亦無禁
    止停車之規定，是伊並無違法云云，經查：受處分人於上開
    時間，將其所有上開車輛停放在上開人行道上等節，為受處
    分人所不爭執，復有採證照片一張及臺北市政府警察局士林
    分局九十六年一月四日所發北市警士分交字第○九五三四九
    三九一○○號函附現場照片二張在卷可參，依據前開規定及
    說明，受處分人確有在禁止臨時停車處所停車之交通違規行
    為，堪以認定，受處分人上開所辯，均不足作為其得停車在
    人行道上之合法依據。而本案舉發機關及原處分機關依據道
    路交通管理處罰條例第五十六條第一項第九款之規定而予以
    舉發、裁罰，固非無見，然本案受處分人之違規停車行為係
    該當道路交通管理處罰條例第五十六條第一項第一款之行為
    ，已如前述，而由道路交通管理處罰條例第五十六條第一項
    第一款至第九款之體例觀之，顯見道路交通管理處罰條例第
    五十六條第一項第一款至第八款為同條項第九款之特別規定
    而應優先適用，本案舉發機關及原處分機關就本案竟以違反
    道路交通管理處罰條例第五十六條第一項第九款之規定予以
    舉發、裁罰，顯難認為允恰，本件受處分人之異議雖無理由
    ，惟原處分既有上開不當，自應將原處分撤銷，並依據道路
    交通管理處罰條例第五十六條第一項第一款之規定，裁處甲
    ○○汽車駕駛人停車時，在禁止臨時停車處所停車，處罰鍰
    新台幣陸百元。
二、本件抗告意旨略稱：
    受處分人所提抗告狀所載，其就於上開時間將上開車輛停放
    在上開人行道上等情均不否認，惟否認有何交通違規行為，
    並提出上開地點並無禁止停車標誌公告，亦無禁止停車之規
    定，是伊並無違法云云。受處分人即甲○○認依道路交通管
    理處罰條例第五十六條第一項第一款之規定係規範禁止臨時
    停車處所停車，然依上開臺北市政府警察局士林分局所發函
    覆該路段非人行道禁止臨時停車處所停車，亦未設置『禁止
    機車停放騎樓、人行道』標誌牌面，如該路段屬人行道禁止
    臨時停車，那為何台北市停車管理處可於該人行道路段繪設
    機車停車格供民眾停車？如該路段在九十五年十月九日被舉
    發當時即由台北市停車管理處設有禁停之標誌，該處是停車
    繳費管理機關，並非號誌標誌主管機關是否適法仍有待斟酌
    ，為維護法律正義，保障人民權益，聲請撤銷原裁定之處分
    等語。
三、按「汽車臨時停車時，應依下列規定：一、橋樑、隧道、圓
    環、障礙物對面、鐵路平交道、人行道、行人穿越道、快車
    道等處，不得臨時停車。」又汽車駕駛人停車時，在禁止臨
    時停車處所停車，處新台幣六百元以上一千二百元以下罰鍰
    ，道路交通管理處罰條例第五十五條第一項第一款、第五十
    六條第一項第一款訂有明文。本件抗告人即受處分人甲○○
    所有之ＣＶＦ—○○九號重型機車於民國九十五年十月十九
    日下午三時四十四分停放在臺北市○○路一○二號前之人行
    道。按惟按交通標線之劃設，本具有一般處分之性質，對於
    一般人民而言，有其存續力及拘束力；次按道路交通標誌、
    標線、號誌之設置，係主管機關基於整體交通考量所為之縝
    密規劃，目的係為維護社會大眾使用道路之秩序，並以確保
    人車通行之安全。從而，除有緊急避難之情狀外，自不得恣
    意託詞而不予遵循，否則交通秩序勢將無從維持，人車生命
    安全亦將無以確保。抗告人之重型機車所停位置既在人行道
    上，已屬禁止停車路段範圍之內，又非緊急避難之情況下，
    受處分人之違規行為，堪以認定。
四、綜上所述，受處分人確有在前述時地違規停放車輛之違規行
    為，從而原審裁定依前揭道路交通管理處罰條例第56條第1
    項第1款之規定，裁處異議人罰鍰600元，核無違誤。抗告人
    仍執前詞提起抗告，為無理由，應予駁回。
據上論斷，應依道路交通案件處理辦法第二十六條，刑事訴訟法
第四百十二條，裁定如主文。
中　　華　　民　　國　　96　　年　　 5　　月　　30　　日
                  刑事第十九庭  審判長法　官 尤豐彥
 　　　　　　     　　　　　　　　　　法  官 黃金富
 　　　　　　　　     　　　　　　　　法  官 宋  祺
以上正本證明與原本無異。
不得再抗告。
                                 書記官 洪雪娥
中　　華　　民　　國　　96　　年　　5 　　月　　30　　日
